【裁判字號】    99,國抗,17
【裁判日期】    991108
【裁判案由】    國家賠償
【裁判全文】
臺灣高等法院民事裁定                  99年度國抗字第17號
抗  告  人  甲  ○
上列抗告人因與相對人臺灣臺北地方法院間國家賠償事件，對於
中華民國99年8月20日臺灣臺北地方法院99年度國字第17號裁定
提起抗告，本院裁定如下：
    主  文
抗告駁回。
抗告訴訟費用由抗告人負擔。
    理  由
一、按訴訟標的於確定之終局判決中經裁判者，除法律別有規定
    外，有既判力，當事人不得就該法律關係，更行起訴，當事
    人違背前揭規定，更行起訴者，法院自應以裁定駁回，此觀
    民事訴訟法第249條第1項第7款及第400條第1項規定自明。
    又所謂既判力，不僅關於其言詞辯論終結前所提出之攻擊防
    禦方法有之，即其當時得提出而未提出之攻擊防禦方法亦有
    之（最高法院95年度台上字第2925號裁判意旨參照）。次按
    民事訴訟法上所謂一事不再理之原則，即指同一事件已有確
    定之終局判決者而言，其所謂同一事件，乃同一當事人就同
    一法律關係而為同一之請求之謂（最高法院19年上字278號
    判例參照）。
二、經查：抗告人曾以伊係相對人所受理71年度執字第10844號
    民事強制執行事件（下稱系爭執行事件）之債權人，相對人
    所屬執行法官李智民、林玲玉明知財政部臺北市國稅局中山
    稽徵所（下稱中山稽徵所）無當事人能力，且未聲明參與分
    配，復無執行名義之證明文件，況係稅款，屬公法上之金錢
    給付，不得參與分配，竟分別於民國（下同）91年6月19日
    、92年1月8日製作之分配表上，將之列載為參與分配之債權
    人，違背民事訴訟法第40條，強制執行法第32條第1項、第
    34條第1項，及行政執行法施行細則第42條規定，經伊異議
    ，臺北市稅捐處及中山稽徵所未於受送達後3日內為反對之
    陳述，依強制執行法第40條之1規定，異議已終結，詎林玲
    玉法官於91年10月1日以財政部臺北市國稅局等表示反對依
    分配表分配為由，通知伊提起分配表異議之訴，違背強制執
    行法第41條第1、3項規定。再者，依91年8月20日所製作之
    分配表上記載，執行所得金額已無餘額，亦無他債權人聲明
    參與分配，林玲玉法官竟於92年1月8日重行製作分配表，並
    於同年2月18日分配期日捏造事實，對伊稱臺北市國稅局等
    不同意異議，伊應於10日內提出起訴證明等語。復於92年3
    月7日以伊未於同年2月27日前提出起訴證明，視為撤回異議
    之聲請，不僅期間計算錯誤，且未表明適用法條，有違強制
    執行法第30條、第40條之1、第41條第3項規定。伊因執行法
    官上開違法行為，受有債權新臺幣（下同）384萬4,111元未
    能獲分配之損害，依國家賠償法第2條第2項規定，相對人應
    負賠償之責等語，並聲明求為判決命相對人如數給付本息等
    情，業經原法院以92年度國字第31號判決抗告人敗訴，抗告
    人不服提起上訴，分別經本院92年度上國字第26號、最高法
    院94年度台上字第2328號判決駁回上訴確定，抗告人復提起
    再審之訴，亦經最高法院95年度台再字第17號判決駁回等情
    ，已據原法院調閱上開案卷查核屬實。
三、抗告人本件起訴主張，相對人所屬法官林玲玉在系爭執行事
    件於92年1月8日作成分配表行使公權力時，有下列不法侵害
    伊權利之行為：(一)中山稽徵所自80年1月1日起配合臺北市行
    政區域調整而不存在，自無當事人能力，分配表列中山稽徵
    所為參與分配人，違反強制執行法第30條、民事訴訟法第40
    條規定。(二)系爭執行事件之執行標的物於80年10月2日拍賣
    終結前，並無他債權人以書狀聲明參與分配，然分配表竟列
    他債權人為參與分配人，違反強制執行法第32條規定。(三)系
    爭執行事件既無多數債權人參與分配，自無作成分配表之必
    要，故作成分配表係違反強制執行法第31條規定。(四)中山稽
    徵所提出之原法院財務案件執行憑證，係依財務案件處理辦
    法第45條發給，並非強制執行法第4條第6項規定得為強制執
    行名義者，分配表列該債權，違反強制執行法第34條規定。
    (五)系爭執行事件之債務人及債權人未於3日內為反對之陳述
    ，然卻不依照強制執行法第40條之1規定執行。(六)伊於92年3
    月4日具狀向原法院起訴，並未逾92年2月18日分配期日起10
    日內期間，林玲玉法官竟通知伊未於10日期間內向法院為起
    訴之證明，視為撤回異議之聲明，違反強制執行法第41條第
    3項規定。(七)伊多次聲明異議，均置之不理，違反強制執行
    法第12條2項規定。上述相對人所屬公務員之違法行為侵害
    伊之權利，依國家賠償法第2條第2項規定，相對人應負損害
    賠償責任，爰依國家賠償法第5條規定適用民法第226條、第
    229條第1項、第233條、第203條規定，求為判命相對人賠償
    384萬4,111元本息云云。本件抗告人再以前揭事由，依國家
    賠償法第2條第2項更行請求相對人賠償前揭數額本息，經核
    自為前開確定判決既判力所及，且違反一事不再理原則。依
    首揭說明，抗告人本件起訴於法不合，從而原法院所為駁回
    其訴之裁定，於法無違，抗告論旨指摘原裁定不當，聲明廢
    棄，為無理由，應予駁回。
四、據上論結，本件抗告為無理由，依民事訴訟法第495條之1第
    1項、第449條第1項、第95條、第78條，裁定如主文。
中    華    民    國    99    年    11    月    8     日
                  民事第十九庭
                        審判長法  官  張  蘭
                              法  官  黃莉雲
                              法  官  王漢章
正本係照原本作成。
本裁定除以適用法規顯有錯誤為理由外，不得再抗告。如提起再
抗告，應於收受後10日內委任律師為代理人向本院提出再抗告狀
。並繳納再抗告費新台幣１千元。
中    華    民    國    99    年    11    月    8     日
                              書記官  林淑貞

司法院資訊處製作；財團法人民間司法改革基金會備份。
